【裁判字號】    97,勞訴,19
【裁判日期】    980317
【裁判案由】    給付薪資
【裁判全文】
臺灣新竹地方法院民事判決              97年度勞訴字第19號
原      告  丁○○
訴訟代理人  李文傑律師
複代理人    戊○○
            辛○○
被      告  智邦科技股份有限公司
                        路1號.
法定代理人  丙○○
訴訟代理人  庚○○
            乙○○
            甲○○
            己○○
上列當事人間給付薪資事件，本院於民國98年3月3日言詞辯論終
結，判決如下：
    主      文
原告之訴及假執行之聲請均駁回。
訴訟費用由原告負擔。
    事實及理由
一、原告主張：
（一）緣原告大學畢業後，曾於電訊局及中山科學研究院工作，
      民國（下同）80年原告為攻讀碩士，前往美國紐約科技大
      學深造，並順利取得該校電機碩士，嗣為美國南美以美大
      學電機博士候選人。原告在美國期間，即80年至92年，擔
      任喬治亞理工學院研究員，專長領域為無線電通訊，從事
      2G、2.5G、3G手機相關設計工作，擁有12年上開專業工作
      經驗。嗣於92年初，被告考量原告係業界不可多得之人才
      ，為延攬原告回台灣服務，指派郭飛龍副總及盧昆瑞研究
      副總以電子郵件方式與原告接洽，同意給付原告第1年報
      酬共125,000美元，其中薪資部分則以每月新台幣（下同
      ）150,000元計算，保障底薪14個月（12個月薪資加1.5個
      月年終獎金加0.25個月端午獎金加0.25個月中秋獎金）。
      其後第2、3年之月薪亦同此計算方式。
（二）適逢被告成立子公司即智易科技股份有限公司（下稱智易
      公司），負責生產無線相關產品，且原告又屬此領域之專
      業人才，被告乃安排原告至其設立之子公司智易公司服務
      ，工作期間為92年10月6日至93年5月8日，嗣後因被告公
      司需求，原告奉其指示於93年5月9日調回被告公司工作。
（三）95年8月，被告見原告技術及經驗已為其取得，乃依據勞
      動基準法第11條第4款規定資遣原告，並給付原告為被告
      公司服務共2.9年之資遣費及預告工資。惟被告就其於當
      初約聘原告時，應允給付原告之第1年報酬2,275,000元（
      125,000美元×35－150,000元×14個月＝2,275,000元）
      ，94年年終獎金255,000元（93年年終獎金，93、94年端
      午節、中秋節獎金皆有給付）共2,500,000元尚未支付原
      告，侵害原告權益至鉅，為此請求被告給付。
（四）對被告抗辯之陳述：
  １、依被告公司2003年3月12日及3月28日寄予原告之電子郵件
      內容，可知被告提出聘任原告之條件為1年125,000美元，
      並保障底薪14個月。原告於2003年9月30日以電子郵件告
      知可以於2003年10月6日開始工作。依民法第153條第1項
      規定，雙方之僱傭契約即已成立。
  ２、又原告係應被告延攬回台灣任職，適逢被告成立子公司智
      易公司，負責生產無線相關產品，且原告又屬此領域之專
      業人才，被告遂派遣原告至其設立之子公司智易公司服務
      ，嗣後因被告公司需求，原告奉命調回被告公司。綜上，
      原告自始至終皆依照被告之指示，而於不同公司任職，且
      依被告95年8月24日所製作之資遣費應付金額記錄，上載
      原告到職日為92年10月6日，離職日為95年8月31日，足證
      原告始終為被告之受僱人。是以被告主張其非原告之僱傭
      佣人，而拒絕給付已承諾之第1年之員工分紅2,275,000
      元，實屬無稽。又原告提出之聘任條件1年125,000美元，
      其中薪資部分則以每月150,000元計算，保障底薪14個月
      ，故不論該14個月底薪是否包含年終獎金，被告皆應給付
      原告94年所短少之1.5個月保障底薪即225,000元。是以縱
      被告主張原告於94年7月間有重大違反勞動契約行為，仍
      不得據此而拒絕給付原告上開金額。
  ３、被告主張原告所提出之電子郵件，其排序大多按寄送日期
      由近而遠，且內容出現諸多亂碼，而否認內容之真實性與
      正確性。惟事實卻正與被告主張相反，原告因顧及電子郵
      件內容之真實性與正確性。於提供本院佐證時，並未加以
      編輯整理，務求呈現內容之真實原貌。又被告於92年3月
      28日寄予原告之電子郵件內容提出聘任條件後，再無討論
      任何相關薪資條件。且原告自美返台後，被告隨即派遣原
      告至智易公司任職，期間足額領取原始聘任條件之薪資即
      月薪150,000元，僅未領取該年之員工分紅2,275,000元。
      顯見雙方之僱傭契約因被告要約已由原告承諾而成立。是
      以被告主張雙方薪資條件或給付方式尚未有一致性同意，
      且公司組織已變更，原告非受僱被告公司云云，即非可採
      。
（五）為此聲明：被告應給付原告2,500,000元，及其中2,275,
      000元自93年10月7日起，225,000元自95年2月1日起至清
      償日止，按年息百分之五計算之利息；願供擔保，請准宣
      告假執行。
二、被告則以：
（一）本件原告係於92年10月6日至93年4月在被告之子公司智易
      公司任職，此觀原告所提出之92年度薪資扣繳憑單上「薪
      資所得扣繳申報單位」及「勞保投保單位」皆非被告，足
      證被告並非給付薪資之當事人。是原告主張其第1年工作
      報酬之差額部分，被告公司並非原告之僱用人，即非本件
      訴訟爭議法律關係之當事人。再者，原告係以92年3月間
      及其後之雙方電子郵件往來內容，據以主張被告有同意給
      付一定薪資之承諾，惟原告所提出之MSN Hotmail電子郵
      件並非原始郵件形式，一般人皆可輕易於其轉寄或編輯過
      和程中任意修改其形式及內容，該文件資料出現許多亂碼
      符號，顯然非原始郵件，故被告否認該證據之正確性與真
      實性。縱若原告得以舉證所有電子郵件之原本，並足以證
      明其現提出之證據內容與原始郵件相符，然依該各筆郵件
      內容檢視，可知兩造確就美、台二地薪資結構與水準之差
      異持續進行協商但均未獲結論，甚至原告一度誤解工作地
      點係在美國，此觀原證一即92年3月10日郵件內容可知。
      再觀同年3月10日由被告公司盧崑瑞先生寄出之信件內容
      ：「The reference is US＄125K∕year, we need to
      transfer into Taiwan package,…Accton executives
      still keep low salary system. I hope you can unde-
      -rstand our difficulty…」，可知，被告公司表示原告
      需以新台幣計算，且台灣發放薪資之標準無法與美國相提
      並論，若被告公司要給付原告美金125,000元為報酬顯有
      困難。衡之上情，被告公司實無應允給付原告美金125,
      000元為其第一年報酬之理。另觀同年3月28日由被告公司
      郭飛龍所寄出之郵信內容：「Base on mutualunderstan-
      -ding, you perfer to get base salary at NT150K∕M
      and …If I mis-understand your preference,please
      let me know.」表示，被告就原告薪資結構仍處於詢問、
      協商階段，薪資總額亦未明確，何來要約之有？且事隔6
      個月後，直至92年9月30日原告始回覆被告，因期間歷時
      過久，實不可能有一個職缺長期等待原告，豈可單方主張
      兩造意思表示一致？況被告公司其時亦已進行組織變更，
      遂轉介原告至被告子公司即智易公司服務，則原告與智易
      公司間如何議定勞動條件並非被告所得置喙。
（二）按原告於93年5月間起轉任至被告公司服務，其薪資係比
      照原告與智易公司間之勞動契約約定，即薪資為月薪
      150,000元。次按勞動基準法施行細則第10條規定：本法
      第2條第3款所稱之其他任何名義之經常性給與係指左列各
      款以外之給與。一、紅利。二、獎金：指年終獎金、競賽
      獎金、研究發明獎金、特殊功績獎金、久任獎金、節約燃
      料物料獎金及其他非經常性獎金。…是其已明文將「年終
      獎金」排除在勞動基準法第2條第3款經常性給與之外，自
      不得列入工資範圍（最高法院92年台上字第1960號判決參
      照）。故被告公司之年節獎金或年終獎金係依公司營運及
      考量個人表現績效酌發，其並非對價性之經常性給付工資
      性質，而被告公司與所有員工間亦未有任何就年終獎金發
      放固定單位數之規定與約定，故此部分原告自不得無憑而
      恣意請求。
（三）又原告任職被告公司期間，於94年7月4日至7月26日請假
      返美，然自94年7月27日起至同年8月31日間卻無故逾假滯
      留美國不歸，原告此違反勞動契約之事實，依據勞動基準
      法第12條第6款規定，被告公司本得不經預告將其解聘，
      然當時被告為衡顧勞資關係和諧，針對原告該情節重大之
      違反勞動契約行為並未逕予解僱，反係以宥恕寬待，但被
      告仍遲至接獲原告以電子郵件催告後，才姍姍返回被告公
      司恢復其出勤。原告前述無故逾假滯美長達月餘不歸之重
      大違約行為，顯已構成勞動基準法第29條規定中得不予其
      獎金或分配紅利之障礙事由，當然亦得做為被告考評原告
      94年度績效表現之重要參考及決定不予發放系爭年終獎金
      之依據。至被告僅依94年端午節、中秋節均有受領年節獎
      金，即主張被告公司有給付94年年終獎金之責任，尚嫌無
      據，且原告就年終獎金發放之計算方式亦未提出具體之事
      證用供證明，其得排除勞動基準法第29條及同法施行細則
      第10條第3款之適用，故原告主張對被告公司有給付94年
      年終獎金之請求權，自非可取。
（四）原告又主張「資遣費年資合併計算」故「原告始終為被告
      之受僱人」一事，乃是被告公司依勞動基準法第17條從優
      合併計算原告年資予以資遣，惟雙方是否成立僱傭關係仍
      應依雙方是否為僱傭契約締約當事人為前提，年資合併計
      算並不代表「原告始終受僱於被告公司」，故原告此推論
      主張，實屬無據。
（五）又我國公司法雖規定有關係企業型態，惟在關係企業中，
      從屬公司及控制公司仍係各自獨立之法人，是關係企業間
      員工職務之調動情形所在多有，查原告係自93年5月1日自
      智易公司轉調任職於關係企業即被告公司，智易公司與被
      告公司雖各自為獨立之法人，惟因考量此為關係企業間之
      員工調動，是據智易公司人事部門表示，原告雖未辦理離
      職手續，惟其轉調之流程實等同於離職手續，此觀智易公
      司之離職申請單與轉任暨移交申請單之會簽流程相同即可
      證明，原告確係自93年4月30日起自智易公司離職並轉調
      被告公司，要屬無疑。
（六）按員工於關係企業中工作，如受調動，其於不同公司之年
      資得否併計問題，經行政院勞工委員會公告，「事業單位
      因業務需要，調動勞工至另一關係企業，嗣後再調回原事
      業單位，其於關係企業之工作年資，如原事業單位之工作
      規則或退休辦法中規定可予併計，自可從其規定」，及「
      如勞工先後服務於『同一負責人但不同公司名稱』之事業
      單位，依法應屬於不同之事業單位，其工作年資並無併計
      之規定；但如經『雇主』同意其工作年資合併計算，且載
      明於轉職後之勞動契約中，自可從其約定」。查智易公司
      與被告公司為保障員工權益，故於員工轉任關係企業時，
      得經主管確認是否給予員工於不同集團公司工作之年資累
      計權利，此觀附件一「原有年資是否承認」之文字，足徵
      智易公司與被告公司同意合併原告原於智易公司之工作年
      資，然並不代表原告自92年10月6日即至被告公司任職，
      是原告辯稱其自始即受僱於被告公司，實屬無稽等語，資
      為抗辯。並聲明：原告之訴駁回。
三、原告主張其於92年間，受被告公司之副總經理郭飛龍、盧昆
    瑞之延攬自美國回台灣工作，並自92年10月6日起至93年4月
    止於智易公司任職，93年5月起至95年8月31日止轉任至被告
    公司任職，嗣於95年8月31日經被告公司資遣等事實，業據
    提出電子郵件、扣繳憑單、僱傭終止通知書等影本為證，並
    為被告所不爭，堪信為真。原告又主張其自始即係受僱於被
    告公司並派遣至智易公司任職，且兩造有約定如上開之僱傭
    條件云云，則為被告所否認，並以前揭情詞置辯，是本件所
    應審究者厥為：原告係受僱於被告公司或智易公司，亦即兩
    造間是否自始即有聘任關係？被告有無與原告約定第1年薪
    資報酬為125,000美元及保障底薪14個月之勞動條件？述之
    如下：
（一）按稱僱傭者，謂當事人約定，一方於一定或不定之期限內
      為他方服勞務，他方給付報酬之契約，民法第482條定有
      明文。經查，本件原告係於92年10月6日到智易公司任職
      為資深顧問，並與智易公司簽訂工作承諾書，由智易公司
      為投保單位，並自92年10月起至93年4月止按月支付薪資
      ，代扣稅款向稅捐機關申報。迄93年5月5日，原告始由智
      易公司轉任被告即智邦公司為專案經理，並改由被告公司
      核發薪資等情，業據被告提出各類所得扣繳暨免扣繳憑單
      、原告之勞工保險卡、工作承諾書、智易公司員工薪資所
      得受領人免稅額申報表、智易公司薪資單、轉任暨移交申
      請單（卷第82至83頁、第150頁正面至157頁反面、第195
      、196頁）為證，足見92年10月至93年4月間，原告係與智
      易公司間存有一不定期之勞動契約，應堪認定。
（二）原告雖主張其係受被告公司執行副總郭飛龍及盧昆瑞要約
      延攬回國，其於2003年9月30日以電子郵件承諾自2003年
      10月6日開始工作時，原告與被告間僱傭契約即已成立，
      嗣被告公司雖因成立子公司即智易公司而派遣原告至該公
      司任職，惟僱傭契約仍存在於兩造間等語。惟查，原告與
      訴外人即被告公司副總經理郭飛龍及盧崑瑞係自92年3月7
      日起以電子郵件方式洽談聘任條件及薪資問題，迄92年3
      月28日郭飛龍以電子郵件表示：「Dear Charlie（即原告
      ）：As I explained to you,employee compensation
      package will include 3 parts, 1).base salary. 2).
      employee profit sharing and3).stock option. Based
      on mutual understanding, you prefer to get base
      salary at NT150K∕M and employee profit sharing(
      it will be round U＄125K*35-150K*14=227.5K).give
      up stock option.If I mis-understand your preferenc
      e,please let me know.」（中譯：就如我所解釋的，任
      用的條件包括三部分：基本薪資、員工分紅、股票選擇權
      。基於相互溝通了解，你希望的條件是月薪150K及員工分
      紅 (這差不多是新台幣227.5K)放棄股票選擇權。如果有
      所誤解，請告知。）等語，雙方即無再進一步接洽，迄92
      年9月30日，原告始以電子郵件詢問：「May I start to
      work on October 6,2003.If it is OK, pleas earrange
      Dormitory(single only) for me.Thank you.」（中譯：
      我可以從2003年10月6日開始上班嗎？如果可以，請安排
      我的宿舍（單身））等語，其間已間隔6個月之久，而訴
      外人盧崑瑞亦於2003年9月29日回覆：「welcome on
      board and soon. Dormitory is OK.Accton already
      divide into two company. Accton and Arcadyan,
      Accton focus on enterprise switch,Arcadyan positi-
      -on is Wireless and Broadband products,Your
      experience will be in Arcadyan. wireless is our
      very very important direction.HYL?lead?engineering
      team.he will talk will you soon.」（中譯：歡迎加入
      ，宿舍沒問題。智邦已分割為兩個公司，智邦及智易，智
      邦著重在企業switch，智易則是無線及寬頻產品，你的經
      歷適合在智易，無線產品是我們非常重要的發展方向，
      HYL是技術團隊的負責人，稍後會和你談）等語。按非對
      話之要約，其拘束力應延續至依通常情形可期待承諾到達
      之時期止（即要約遞送時間，加上相當考慮時間及承諾傳
      遞時間）。逾此期間未為承諾，要約失其拘束力。但遲到
      之承諾視為新要約，民法第157條、第160條第1項定有明
      文。查郭飛龍、盧崑瑞於92年3月間代表智邦公司要約原
      告至其公司任職時，智易公司尚未成立，迄92年9月30日
      ，原告以電子郵件為承諾受僱之意思表示時，相距已近6
      個月之久，此項承諾顯然遲到，依上開規定，該要約已失
      其拘束力，原告遲到之承諾應視為新要約。又原告於為新
      要約時，盧崑瑞已明確告知智邦公司已分割為二個公司，
      原告專長適合在智易公司，則縱如原告所稱，其於92年9
      月30日以電子郵件回覆時，雙方之僱傭契約即巳成立，亦
      應認僱傭契約係成立於原告與智易公司間，而非原告與被
      告公司甚明。
（三）按現代企業，或為尋求更大之利潤、或為減免稅賦、或為
      分散危險等種種原因，漸漸採行集團企業方式，而可能於
      國內外設立分公司、或另成立子公司，或投資設立關係企
      業，為適應此種企業型態之變更，且為求最大勞動力之利
      用，企業常有將其員工由總公司調往分公司或由分公司調
      往總公司，由母公司調往子公司或由子公司調往母公司，
      或調往關係企業之其他公司，此種人事異動之種類基本上
      可分為企業內部之人事異動（即同一法人格內部之人事異
      動），及企業外部之人事異動（即不同法人格間之人事異
      動）。大抵，企業間人事之異動，有兩種不同型態，其一
      為將勞工終局地調往其他公司服務，無調派期間之約定，
      或於調派期滿即回任，或可於調派期間合意終止調派回任
      原公司之合意，調派之後由新雇主發放勞工之薪資並行使
      對勞工之勞動指揮權。其二為雇主將勞工於某一段時期內
      暫時借調至他公司服務，而約定於借調期滿或一定條件下
      ，再行回任。於前者之情形，應認勞工已與新雇主成立一
      新僱傭繼續，其與原雇主間之僱傭契約，於勞工調派至他
      公司服務時，即已終止。在後者之情形，則係原雇主經勞
      工同意後，將其對勞工之勞務指揮權於借調權期間移轉予
      新雇主，由新雇主於借調期間依其與勞工之勞動契約行使
      勞務指揮權，原雇主與勞工之僱傭契約則處於中止之狀態
      ，俟此項借調因借調期滿或其他原因終止後，雇主與勞工
      之僱傭契約始行回復。查，被告公司與智易公司，依被告
      提出之公司及分公司基本資料查詢表及公司變更登記表（
      卷第9頁、第142至144頁）應屬不同法人格之公司，然被
      告公司為智易公司最大持股法人，屬關係企業中之控制公
      司，智易公司則為從屬公司，原告係自93年5月1日自智易
      公司轉任職於關係企業即被告公司，原告與原雇主即智易
      公司於轉任時並無借調期間之約定，復於轉任時填寫轉任
      暨移交申請單（卷第195頁），應認原告於轉任智邦公司
      服務之情況，屬於上述所稱之企業外部人事異動之第一種
      情形，此時智易公司與原告間之僱傭契約，於原告調派至
      智邦公司時即行終止，而由原告與新雇主即智邦公司成立
      一新僱傭契約。又智易公司之前揭轉任暨移交申請單上，
      已明確記載原告「轉任智邦、轉任前資深顧問、轉任後專
      案經理、所有年資承認」等情，則智易公司與被告公司既
      均同意原告於智易公司服務之年資於轉任後可合併計算，
      自可從其約定，則嗣原告自被告公司離職，被告公司於計
      算資遣費之年資時，將原告原於智易公司之年資合併計入
      ，僅係履行渠等關係企業間之規章而已，尚不得僅因被告
      合併計算原告年資即認定被告自始即為原告之雇主。是原
      告主張被告製作之資遣費應付金額記錄，上載原告到職日
      為92年10月6日，即認原告自始即係被告之受僱人云云，
      自非可採。
（四）原告又主張其與被告公司之郭飛龍、盧崑瑞副總以電子郵
      件接洽，合意原告第1年薪資為125,000美元，保障年薪14
      個月云云，並提出電子郵件為證。惟如前所述，原告與訴
      外人即被告公司副總經理郭飛龍及盧崑瑞係自92年3月7日
      起以電子郵件方式洽談聘任條件及薪資問題，迄92年3月
      28日郭飛龍以電子郵件表示：「Dear Charlie（即原告）
      ：As I explained to you,employee compensation
      package will include 3 parts, 1).base salary. 2).
      employee profit shari- -ng and3).stock option.
      Based on mutual understan- -ding, you prefer to
      get base salary at NT150K∕M and employee profit
      sharing( it will be round U＄125K*35-150K*14=227.
      5K).give up stock option.If I mis-understand your
      preferenc e,please let me know.」（中譯：就如我所
      解釋的，任用的條件包括三部分：基本薪資、員工分紅、
      股票選擇權。基於相互溝通了解，你希望的條件是月薪
      150K及員工分紅（這差不多是新台幣227.5K）放棄股票選
      擇權。如果有所誤解，請告知。）等語，雙方即無再進一
      步接洽，迄92年9月30日，原告以電子郵件詢問：「May I
      start to work on October 6,2003.If it is OK, pleas
      e arrange Dormitory(single only) for me.Thank you.
      」（中譯：我可以從2003年10 月6日開始上班嗎？如果可
      以，請安排我的宿舍（單身））等語，其間已間隔6個月
      之久，則其間薪資條件究有無變動，實未可知。且縱認被
      告公司副總郭飛龍及盧崑瑞曾提出上開聘僱條件，惟原告
      既因遲到承諾而視為新要約，自不得再執郭飛龍及盧崑瑞
      原始之電子郵件即舊要約內容據以認定為原告與智易公司
      間之聘僱條件。參以本院經傳喚郭飛龍、盧崑瑞，雖均因
      公務未能到庭，惟其等亦共同具狀表示：「就本件給付薪
      資事件，陳報人雖以電子郵件與原告協商討論，惟於協商
      過程原告並未立即回覆，就就給付薪資之條件未能獲一致
      結論，況且陳報人於電子郵件中亦已說明被告公司已進行
      組織變更，因此遂由智易公司負責接洽原告後續之勞動條
      件，故原告與智易公司間如何議定勞動條件，即非陳報人
      所能知悉。」等語（卷第122頁）。此外，原告復不能舉
      證證明其與智易公司間有第1年薪資125,000美元及保障薪
      資14個月之約定，遑論其係執上開往來電子郵件，據以向
      第1年非契約當事人之被告公司請求給付薪資差額，是認
      其上開請求，應無理由。
四、綜上所述，原告並未能舉證證明其第1年薪資為125,000美元
    及保障底薪14個月，且原告於92年10月6日至93年4月間係受
    僱於智易公司，被告公司於當時並非聘僱契約之當事人，則
    原告基於系爭聘僱契約之法律關係，請求被告應給付薪資差
    額2,500,000元，及其中2,275,000元自93年10月7日起，
    225,000元自95年2月1日起，均至清償日止，按年息百分之5
    計算之利息，為無理由，應予駁回。原告之訴既經駁回，其
    假執行之聲請即失所附麗，應併予駁回。
五、本件為判決之基礎已臻明確，兩造其餘攻擊防禦方法及所提
    證據，經本院審酌後，核與判決不生影響，無逐一論駁之必
    要，併此敘明。
六、訴訟費用負擔之依據：民事訴訟法第78條。
中    華    民    國    98    年    3    月     17    日
                  民事第二庭    法  官  楊明箴
以上正本係照原本作成。
如對本判決上訴，須於判決送達後20日內向本院提出上訴狀。
中    華    民    國    98    年    3    月     17    日
                                書記官  龔紀亞


司法院資訊處製作；財團法人民間司法改革基金會備份。
